臺灣高雄地方法院民事判決　　　　　　　94年度訴字第1167號
原　　　告　丙○○
　　　　　　　　　　送達代收人.
訴訟代理人　溫三郎　律師
複　代理人　郭寶蓮　律師
被　　　告　長生生物科技股份有限公司
法定代理人　甲○○
　　　　　　丁○○
當事人間確認委任關係不存在事件，本院於民國94年12月30日言
詞辯論終結，判決如下：
    主  文
確認原告與被告間之董事委任關係不存在。
訴訟費用由被告負擔。
    事實及理由
一、按法律關係之存否不明確，致原告在私法上之地位有受侵害
    之危險，而此危險得以對於被告之確認判決除去之者，即得
    依民事訴訟法第247 條之規定提起確認之訴（最高法院52年
    臺上字第1922號判例可資參照）。查本件被告公司登記資料
    上，原告仍為被告之董事，有被告董事、監察人名冊1 份在
    卷可稽，並為被告所不爭執，則原告與被告間，對於兩造間
    之董事委任關係是否存在即不明確，並致原告私法上地位有
    受侵害之危險。而此項不明確，得以本件確認之訴予以排除
    ，故原告提起本件訴訟，訴請確認其與被告間之董事委任關
    係不存在，即有訴之利益，而為合法，合先敘明。
二、原告主張：原告雖曾掛名擔任被告之董事，惟並未實際參與
    被告之經營，且於民國91年6 月間已向被告辭職，另原告於
    選任當時所持有之被告股份數額為150,000 股，嗣在任期中
    轉讓超過選任當時所持有之被告股份數額2 分之1 ，僅賸68
    ,000 股 時，其董事亦當然解任。爰提起本訴。並聲明：求
    為判決如主文所示。
三、被告辯稱：被告已無營運等語。並聲明：求為判決駁回原告
    之訴。
四、原告主張其於91年6 月間向被告辭職之事實，雖據其提出高
    雄地方法院郵局存證信函第02654 號存證信函影本1 份為證
    。然查：(1)觀之上開存證信函上所蓋郵戳之日期為93年6 月
    3 日，其上記載之寄件人為林伯祥律師，收件人為高雄市政
    府建設局、原告、副本收件人為財政部高雄市國稅局鼓山稽
    徵所，其內容則記載據原告委稱其雖曾任董事，惟已於91年
    6 月間辭職，委請律師代為發函，可見上開存證信函僅係原
    告向律師林伯祥表示其雖曾任董事，惟已於91年6 月間辭職
    ，委請律師林伯祥向高雄市建設局、財政部國稅局鼓山稽徵
    所寄發該存證信函，至其向律師林伯祥陳述之內容，是否屬
    實，即其董事職務是否確於91年6 月間辭職，尚無從據以論
    斷。(2)且按，已依證券交易法發行股票公司之董事、監察人
    、經理人或持有公司股份超過股份總額百分之10之股東，其
    股票之轉讓，應依下列方式之一為之：1 經主管機關核准或
    自申報主管機關生效日後，向非特定人為之。2 依主管機關
    所定持有期間及每一交易日得轉讓數量比例，於向主管機關
    申報之日起3 日後，在集中交易市場或證券商營業處所為之
    。但每一交易日轉讓股數未超過一萬股者，免予申報。3 於
    向主管機關申報之日起3 日內，向符合主管機關所定條件之
    特定人為之，證券交易法第22條之2 定有明文。查被告於89
    年6 月16日補辦股票公開發行，於92年3 月5 日撤銷股票公
    開發行，有行政院金融監督管理委員會94年10月17日金管證
    1 字第09401456 96 號函在卷可按，足認被告於89年6 月16
    日起至92年3 月5 日間，應屬公開發行股票之公司。次查，
    原告於89年10月5 日被選任為董事，當時所持有之被告股份
    數額為150,000 股，嗣於91年11月及12月間，先後依證券交
    易法向主管機關辦理股份轉讓申報，申報身分為董事，申報
    預定於91年11月18日、11月19日、12月4 日、12月6 日及12
    月9 日轉讓股份14,000股、32,000股、10,000股、10,000股
    、16,000股予訴外人郭建華、邱士峰、謝其旺、黃意文及石
    佩華，轉讓後持有股數，分別為136,000 股、10,400股、94
    ,000 股 、84,000股及68,000股，此有行政院金融監督管理
    委員會94年10月17日金管證1 字第0940145696號函及該函所
    附之原告股權轉讓申報資料1 紙在卷足據。若原告於91年6
    月間，其董事職務業已辭職，已不具董事之身分，揆諸上開
    規定，自無以董事身分，向主管機關申報股份轉讓之必要，
    原告豈有於91年11月18日起至12月9 日連續5 次以董事身分
    向主管機關申報之理？原告此部分之主張，自不足採。
五、次按，董事經選任後，應向主管機關申報，其選任當時所持
    有之公司股份數額；公開發行股票之公司董事在任期中轉讓
    超過選任當時所持有之公司股份數額2 分之1 時，其董事當
    然解任，公司法第197 條第1 項定有明文。查被告於89年6
    月16日起至92年3 月5 日間，屬於公開發行股票之公司，而
    原告被選任為董事當時所持有之被告股份數額為150,000 股
    ，嗣於91年11月及12月間，連續5 次依證券交易法向主管機
    關辦理股份轉讓申報如前所述之轉讓股份情形，已如前述，
    則於原告在91年12月9 日將16,000股轉讓予訴人石佩華時，
    其累積轉讓之被告股份數額合計82,000股，顯然業已超過其
    被選任為董事當時所持有之被告股份數額即150,000 股之2
    分1 即75,000股，揆諸前揭之規定，其董事當然解任。原告
    主張：原告於選任當時所持有之被告股份數額為150,000 股
    ，嗣在任期中轉讓超過選任當時所持有之被告股份數額2 分
    之1 ，僅賸68,000股時，其董事當然解任等語，堪信為正。
    至被告辯稱：被告已無營運等語，惟被告是否已無營運，並
    不影響原告董事職務於上揭時日當然解任之事實，被告上開
    辯解，自無足取。
六、從而，原告訴請確認確認原告與被告間之董事委任關係不存
    在，洵屬有據，應予准許。
七、本件事證已臻明確，兩造其餘主張攻擊防禦方法，經本院審
    酌，認與判決之結果不生影響，無一一論述必要，附此敘明
    。
八、結論：原告之訴為有理由，依民事訴訟法第78條，判決如主
    文。
中　　華　　民　　國　　94　　年　　12　　月　　30　　日
                  民事第二庭  法  官  伍逸康
如不服本判決，應於送達後20日內，向本院提出上訴狀並表明上
訴理由，如於本判決宣示後送達前提起上訴者，應於判決送達後
10日內補提上訴理由書（須附繕本）。
中　　華　　民　　國　　94　　年　　12　　月　　30　　日
                              書記官  光聰
